【裁判字號】    97,易,654
【裁判日期】    970630
【裁判案由】    詐欺等
【裁判全文】
臺灣板橋地方法院刑事判決               97年度易字第654號
公  訴  人  臺灣板橋地方法院檢察署檢察官
被      告  甲○○
上列被告因詐欺等案件，經檢察官提起公訴（96年度偵字第1513
4 號），本院判決如下：
    主  文
甲○○無罪。
    理  由
一、公訴意旨略以：被告基於收受贓物之犯意，於民國九十五年
    十月間某日，在臺北縣板橋市○○○路附近某工地，向某真
    實姓名年籍不詳之成年男子，收受來路不明屬於贓物之以華
    南商業銀行西三重分行為付款人、票號SC0000000號
    、發票日九十五年八月三十一日、面額新臺幣（下同）一萬
    九千零六十元之支票一紙（下稱系爭支票，該支票係某不詳
    人士，於九十五年十月二十二日凌晨某時許之夜間，侵入丙○○位於臺北縣蘆洲市○○路七二巷十四號一樓住家後所竊
    取，當日尚有其他空白支票共五紙〈未有提示紀錄〉一同遭
    竊）。復意圖為自己不法所有，基於詐欺之犯意，先於九十
    五年十月二十五日某時許，在臺北市○○區○○路某小吃店
    內，持系爭支票，囑託不知情之友人韓立宏（另經臺灣板橋
    地方法院檢察署檢察官為不起訴處分）代為存入韓立宏開設
    在臺北富邦銀行萬華分行之帳戶000000000000
    號內，欲藉此一詐術方法，使付款銀行承辦人員陷於錯誤，
    誤認其為合法享有票據權利之人，進而支付票面所載金額，
    然因系爭支票業經丙○○掛失止付不獲兌現，方未得逞，嗣
    經韓立宏到案說明，始查獲上情，因認被告甲○○涉犯刑法
    第三百四十九條第一項之收受贓物、同法第三百三十九條第
    三項、第一項之詐欺取財未遂罪嫌云云。
二、按犯罪事實應依證據認定之，無證據不得認定犯罪事實；又
    不能證明被告犯罪者，應諭知無罪之判決，刑事訴訟法第一
    百五十四條第二項、第三百零一條第一項分別定有明文；且
    認定不利於被告之事實，須依積極證據，苟積極證據不足為
    不利於被告事實之認定時，即應為有利於被告之認定，更不
    必有何有利之證據；並認定犯罪事實所憑之證據，雖不以直
    接證據為限，間接證據亦包括在內；然而無論直接或間接證
    據，其為訴訟上之證明，須於通常一般之人均不致有所懷疑
    ，而得確信其為真實之程度者，始得據為有罪之認定，倘其
    證明尚未達到此一程度，而有合理之懷疑存在時，基於無罪
    推定之原則，即應為無罪之判決，最高法院三十年上字第八
    一六號、七十六年台上字第四九八六號判例可資參照。
三、本件公訴意旨認被告甲○○涉有前揭罪嫌，無非係以被告於
    偵訊時之供述、證人丙○○於警詢時之證述、證人韓立宏於
    警、偵訊時之證述、證人即被告女婿曾榮發、今達工程有限
    公司會計盧姵尹、林濟明（五十六年六月二十七日生）於檢
    察官偵訊時之證述、臺北縣政府警察局蘆洲分局九十六年九
    月十九日北縣警蘆刑字第○九六○○二八三六○號函、臺灣
    票據交換所函文、退票理由單、系爭支票影本、掛失止付票
    據提示人資料查報表、票據掛失止付通知書、遺失票據申報
    書為主要論據。訊據被告固坦承於前開時、地將系爭支票交
    予證人韓立宏提示之事實，惟堅決否認有何收受贓物及詐欺
    取財未遂犯行，辯稱：系爭支票係其之前工頭綽號「好塞雷
    」之成年男子交付用以清償積欠其之工資，其並不知係贓物
    ，因其未開設金融帳戶，遂商請友人韓立宏代為提示等語。
    經查：
（一）被害人丙○○所有之系爭支票，係於九十五年十月二十二
      日凌晨某時許，在臺北縣蘆洲市○○路七二巷十四號一樓
      住家遭竊，嗣經被告交由韓立宏向臺北富邦銀行萬華分行
      提示，因已掛失止付而不獲兌現等情，業據被害人丙○○
      於警詢時指述綦詳，並經證人韓立宏於檢察官偵訊時具結
      證述在卷，且有支票影本、遺失票據申報書、臺灣票據交
      換所退票理由單、掛失止付票據提示人資料查報表、掛失
      止付通知書各一件附卷可資佐證，是此部分之事實，應堪
      認定。
（二）被告就系爭支票來源為工頭「好塞雷」交付之供述始終一
      致，且被告與證人曾榮發、乙○○曾同在臺北縣五股鄉○○路陸光一村工地工作，工頭「好塞雷」積欠工資未付，
      嗣被告、乙○○在臺北縣板橋市○○○路某工地偶遇「好
      塞雷」，經其二人向之催討所欠工資，「好塞雷」始交付
      系爭支票予被告等節，亦經證人曾榮發於檢察官偵訊時及
      證人乙○○（五十九年八月十三日生）於本院審理時具結
      證述明確。核證人乙○○於本院證述有關與被告遇見「好
      塞雷」之情節及「好塞雷」非原住民、平常大部分說閩南
      語、沒有戴眼鏡、有抽菸等特徵、習慣等節，均與被告所
      供述內容大致相符，足見被告所辯稱確有「好塞雷」之人
      ，及「好塞雷」交付支票予被告等情，並非子虛。
（三）參之建築工程分層下包，復由各下包廠商委外招募臨時工
      進行短暫施作，工程公司甚或下包廠商，均未必熟識各別
      分包工程之工頭，而臨時工多半自行尋訪工地應徵工作，
      與工頭間亦無長期合作關係，尚不得僅因工程公司或承包
      商未識得「好塞雷」之人，或被告及證人曾榮發、乙○○
      無法交代「好塞雷」之真實姓名，即為不利被告之認定。
      又支票為流通證券，持有票據之人於取得具備形式要件或
      非基於不相當對價取得之票據後，如再要求執票人需明確
      知悉發票人之姓名、年籍或發票人、轉手人間取得票據之
      原因，將有違票據無因性，並有礙票據之流通，此乃票據
      轉讓與一般物品轉讓不同之處。尤現今社會，以支票交易
      往來頻繁，以他人簽發支票付款亦非罕見，難期收受票據
      之人必先進行票據徵信，是縱被告未細究系爭支票來源，
      亦不能據此推論被告主觀上知悉該支票為贓物之事實。再
      者，收受支票是否背書，須視交易人間交情、交易人之交
      易習慣、使用票據之智識經驗，不可一概而論，本件被告
      供稱自己使用支票之智識經驗不多，尚難以被告未要求「
      好塞雷」在票背簽名背書，即率認被告知贓。另證人韓立
      宏與被告熟識，素有交情，且二人間有債務關係，被告商
      請韓立宏提示系爭支票，欲以部分兌得現金清償向韓立宏
      之借款債務等情，業據證人韓立宏於檢察官偵訊時具結證
      述無誤，衡諸被告果知系爭支票為贓物，當不致甘冒洩漏
      犯行風險，將該支票交由熟稔之友人兌現。準上各節，均
      不能證明被告知悉該支票為贓物，從而，不論被告自身或
      將系爭支票交由他人向付款銀行提示，皆屬正當之票據行
      使，自不得僅以系爭票據退票之結果，遽認被告委請證人
      韓立宏提示該支票，有何向付款銀行施用詐術之行為及詐
      欺取財之犯意。
（四）末查公訴人所指證人林濟明並非被告所聲請傳喚之證人（
      此部分業於本院審理時傳喚證人乙○○到庭作證），是林
      濟明於檢察官偵查中所為證述，亦無足影本本案犯行有無
      之認定，附此敘明。
四、綜上所述，本案審酌現有之證據，尚未達於通常一般之人均
    不致於有所懷疑，而得確實證明公訴人所指犯罪事實之程度
    。此外，復查無其他積極證據足資證明被告有前揭收受贓物
    及詐欺取財未遂之犯行，自屬不能證明被告犯罪，揆諸前揭
    說明，自應諭知被告無罪之判決。
據上論斷，應依刑事訴訟法第三百零一條第一項，判決如主文。
本案經檢察官謝岳龍到庭執行職務。
中    華    民    國    97    年    6     月    30    日
                刑事第十五庭  審判長法  官  陳  鴻  清
                                    法  官  朱  嘉  川
                                    法  官  劉  安  榕
上列正本證明與原本無異
如不服本判決，應於判決送達後十日內敘明上訴理由，向本院提
出上訴狀（應附繕本），上訴於臺灣高等法院。
                                    書記官  陳  盈  真
中    華    民    國    97    年    7     月    2     日


司法院資訊處製作；財團法人民間司法改革基金會備份。
